臺灣桃園地方法院刑事判決　　　　　　 100年度易字第1378號
公　訴　人　臺灣桃園地方法院檢察署檢察官
被　　　告　李正名
　　　　　　　　（現另案於法務部矯正署桃園監獄執行中）
上列被告因竊盜案件，經檢察官提起公訴（100 年度偵字第2060
7 號），本院判決如下：
    主  文
李正名無罪。
    理  由
一、公訴意旨略以：被告李正名意圖為自己不法之所有，基於竊
    盜之犯意，於100 年2 月8 日上午7 時至100 年2 月9 日上
    午8 時間之某時許，在桃園縣蘆竹鄉○○○路56巷27弄24號
    前，以自備之鑰匙及搖控器，將蔡玉嬌所有之車牌號碼7265
    -HG 號自用小客車發動後駕駛離去而竊取之。嗣警方於100
    年2 月14日上午10時許，在桃園縣大園林村崁下218 號附
    近尋獲上揭車輛，而循線查獲上情。因認被告涉犯刑法第32
    0 條第1 項普通竊盜罪等語。
二、按犯罪事實應依證據認定之，無證據不得認定犯罪事實；不
    能證明被告犯罪者，應諭知無罪之判決，刑事訴訟法第154
    條第2 項、第301 條第1 項分別定有明文。又事實之認定，
    應憑證據，如未能發現相當證據，或證據不足以證明，自不
    能以推測或擬制之方法，為裁判基礎；且認定不利於被告之
    事實須依積極證據，苟積極證據不足為不利於被告事實之認
    定時，即應為有利於被告之認定；另認定犯罪事實所憑之證
    據，雖不以直接證據為限，間接證據亦包括在內，然而無論
    係直接證據或間接證據，其為訴訟上之證明，須於通常一般
    之人均不致有所懷疑，而得確信其為真實之程度者，始得據
    為有罪之認定，倘其證明尚未達到此一程度，而有合理性之
    懷疑存在，無從使事實審法院得有罪之確信時，即應由法院
    為諭知被告無罪之判決（最高法院40年度台上字第86號、30
    年度台上字第816 號、76年度台上字第4986號判例意旨可資
    參照）。又檢察官就被告犯罪事實，應負舉證責任，並指出
    證明之方法，刑事訴訟法第161 條第1 項亦有明定，是檢察
    官對於起訴之犯罪事實，應負提出證據及說服之實質舉證責
    任，倘其所提出之證據，不足為被告有罪之積極證明，或其
    指出證明之方法，無從說服法院以形成被告有罪之心證，基
    於無罪推定之原則，自應為被告無罪判決之諭知（最高法院
    92年度台上字第128 號判例意旨參照）。
三、公訴人認被告涉犯竊盜罪嫌，無非係以被害人即證人蔡玉嬌
    於警詢及偵查中之證述、證人紀文和及許振龍於偵查中之證
    述、桃園縣政府警察局大園分局刑案現場勘查報告、勘查採
    證同意書、現場勘查照片、失車案件基本資料詳細畫面報表
    、內政部警政署刑事警察局100 年5 月17日刑醫字第100003
    8129號鑑定書資為論據。
四、訊據被告固坦承曾經乘坐上開失竊自小客車，以及為警採驗
    送鑑之手套係其所曾經使用過手套後遺留上開自小客車內等
    情不諱，惟堅詞否認有何竊盜之犯行，辯稱：伊先前即多次
    和車主（即被害人蔡玉嬌）的先生即證人紀文和因一起工作
    ，故共同乘坐過上開失竊的車輛，且使用上開手套，故該手
    套上為警採集檢體檢驗會驗出伊的DNA 等語。經查，上開車
    輛於前述時間、地點遭竊等情，業據被害人蔡玉嬌、證人紀
    文和於警詢時及偵查中證述明確證述明確，復有桃園縣政府
    警察局大園分局刑案現場勘查報告、勘查採證同意書、現場
    勘查照片、失車案件基本資料詳細畫面報表，此情已足認定
    。從而，本件所應審究者，乃本件被告有無竊取上開自小客
    車？經查：
  (一)證人即被害人蔡玉嬌於警詢及偵查中證稱，其於100 年2 月
    8 日上午7 時許，將上開車輛停在桃園縣蘆竹鄉○○○路56
    巷27弄24號前，於100 年2 月9 日上午發現被偷等語，足見
    被害人蔡玉嬌未目睹上開車輛失竊經過等情（見偵卷第11至
    15頁、第55至56頁），有警詢筆錄、偵查訊問筆錄可稽。則
    被害人蔡玉嬌之上開證述，僅能證明上開車輛曾失竊之事實
    ，至上開車輛究係何人竊取，被害人蔡玉嬌既未親眼目睹，
    其證詞即難為被告不利之認定，自無從依其所述證明被告係
    竊取上開車輛之人。
  (二)證人紀文和於偵查中證稱，上開車輛係其在使用，100 年2
    月上旬有把車子借給被告，借完後有將車子及遙控器鑰匙取
    回；遭竊當時有到警局看錄影帶，但竊嫌身穿雨衣及戴帽子
    無法辨認等語（見偵卷第60至61頁）；其於本院審理時證稱
    ，「因為一百年二月我被警察傳喚去蘆竹分局偵查隊做筆錄
    ，警察跟我說車子裡面有我跟被告的指紋，我就跟警察說車
    子是我借給被告，因為被告跟許振龍都曾經開過我這部車子
    ，所以才有被告跟我的指紋，還有煙蒂上有被告及我的DNA
    ，後來我跟警察說車子找到就好了，但是警察說車子報失竊
    ，沒有作筆錄案子無法結案，事實上本件被告在車子失竊前
    一天晚上有打電話來說要借車，我在睡覺沒有接到電話，被
    告跟我借車我不知道，因為電話有顯示被告的未接來電，被
    告之前跟我借車是作為交通工具，這次我就沒有接到電話，
    車子的遙控器跟鑰匙我並沒有交給被告，我老婆要開車的時
    候車子就不見了，後來我就去警察局作筆錄，之後我有跟警
    察說我要撤回告訴，被告不是真的要偷車，他有提前打電話
    要跟我借車，我睡著了沒有接到他的電話，車子有找到也修
    好了，被告也有提前跟我借，不是有意要偷車。」、「（檢
    察官問：你跟被告是什麼關係？）朋友。」、「（檢察官問
    ：在你老婆發現車子失竊報案之前，你曾經把7265-HG 小客
    車借給被告使用過？）是。」、「（檢察官問：你老婆在二
    月九日發現車子失竊之前，最後一次借給被告使用是什麼時
    候？）應該是在二月九日的前幾天有借過車子給被告。」、
    「（檢察官問：被告何時把車子開來還給你？）當天被告就
    把車還我了。」、「（檢察官問：所以在二月九日清晨你太
    太發現車子不見了，她就在二月十日去派出所報案？）我太
    太先回來家裡叫我起床，我叫我太太去調閱監視器畫面出來
    ，我叫社區警衛放監視器給我看，因為畫面模糊，後來我就
    請警察調對面的監視器畫面到派出所放給我看，該監視器看
    得比較清楚，看到有人把我的車子開走，該人是身材很高大
    的人，看起來不像是被告的身材，因為被告身材沒有那麼高
    大，因為我之前只有把車子借給被告跟許振龍，許振龍的身
    材很高大，所以當時我認為是許振龍開走我的車子，我就打
    電話問許振龍有無向我太太借車，他說沒有，因為監視器畫
    面認不出開車的人，所以我太太就在二月十日去報案了。」
    、「（檢察官問：你有幾付這部小客車的遙控器跟鑰匙？）
    兩付。」、「（檢察官問：你老婆發現車子失竊的時候，兩
    付鑰匙跟遙控器都在家裡嗎？）是。」、「（檢察官問：你
    在車子失竊之前借給被告使用車子的時候，他使用完之後有
    把遙控器跟車鑰匙還給你嗎？）有。」、「我是問許振龍有
    沒有來開我太太的車子，許振龍說沒有。」、「因為失竊那
    天我聯絡不到被告，過了兩天我有打電話給被告，我問被告
    有沒有把車開走，被告說沒有，我就請警察去找車。」、「
    許振龍有跟我說有看到被告開我的車子。」、「因為許振龍
    是透過別人看到的，是別人跟許振龍講的，我也是半信半疑
    。」、「（檢察官問：既然你的車子失竊之前，兩付遙控器
    都在家裡，被告有你的車子備用鑰匙跟遙控器嗎？）沒有。
    」、「（檢察官問：為何檢察官偵訊時你會跟檢察官說因為
    你沒有接到被告的電話，被告就用自備的遙控器跟鑰匙自己
    開走？）因為我在警察局問警察，警察跟我說就說是被告開
    走的就好了，當時我還不知道被告有自備的鑰匙，我是到了
    車子找到之後才看到車子裡面有自備的遙控器跟鑰匙，但是
    我並不知道被告有沒有備用鑰匙跟遙控器。」、「（檢察官
    問：你有沒有跟許振龍表示過，說被告跟你講過車子是被告
    開走的？）沒有。我只有車子失竊當天，看到攝影機畫面的
    時候我認為是許振龍，我就打電話給他問有沒有開走我太太
    的車，許振龍說沒有。」、「（檢察官問：許振龍有說過，
    你曾經跟他表示過，被告說車子是被告開走的？）沒有。我
    只認為是許振龍開走的。許振龍是透過朋友跟他講說看到我
    的車子被被告開走，但是許振龍沒有親眼看到。」等語（見
    本院卷第35至40頁），則依證人紀文和所述，被告在上開車
    輛失竊前即使用過該車，證人紀文和失竊後有問被告是否有
    開走該車，被告係表示並無開走該車等情，且證人紀文和未
    目睹上開車輛失竊經過，證人紀文和並未向證人許振龍表示
    被告承認有將車開走，證人許振龍係向其稱，有聽他人說看
    到被告駕駛上開車輛等情。則證人紀文和之上開證述，僅能
    證明上開車輛曾失竊之事實，至上開車輛究係何人竊取，證
    人紀文和既未親眼目睹，其證詞即難為被告不利之認定，自
    無從依其所述證明被告係竊取上開車輛之人。且遍查全卷亦
    未見證人紀文和於偵查中有證述，起訴書中「證據清單與待
    證事實欄」，第（三）點「待證事實：被告事後向證人紀文
    和承認該車係被告開走，並交付自備之鑰匙及遙控器之事實
    」等情，併此敘明。
  (三)證人許振龍於偵查中證稱，原先證人紀文和以為是其偷上開
    車輛，但其說不是其偷得，會幫他查查看，後來其朋友阿路
    仔有看到是被告開那輛車，其就跟證人紀文和講，後來紀文
    和跟其表示被告說車是他偷的等語（見偵卷第71至72頁）；
    其於本院審理時證稱，「（被告問：當初你是否聽到別人說
    是我開走紀文和的車？）是。我是聽一個綽號阿路的朋友講
    的。」、「（檢察官問：你是何時聽阿路說被告開走了紀文
    和的車子？）是在南崁的一家停車場。」、「... 因為當初
    紀文和打電話給我，一直質疑我，我就說我會幫忙找車，我
    就去遊藝場找到阿路，阿路說好像有看到被告開紀文和的車
    ，但是我不知道阿路講的是否正確，我也是跟紀文和說朋友
    跟我這樣講，要紀文和自己去查，我有跟紀文和說我不會做
    背叛他的事情。」、「（檢察官問：紀文和有無跟你說車子
    是誰開走的？）沒有。」、「（檢察官問：紀文和有無跟你
    說過，被告說車子是被告開走的？）沒有。」、「檢察官問
    ：你在十月六日檢察官偵訊時，檢察官問你是否知悉一百年
    二月上旬紀文和車輛遭竊（請求提示偵卷），你回答說這件
    事情你知道，原先紀文和以為是你偷的，你說不是你，你說
    會幫忙查查看，後來你朋友阿路有看到是被告開那輛車，當
    時那輛車已經被毀損很嚴重，玻璃破了，板金凹損，你就跟
    紀文和說，紀文和就跟被告聯絡，紀文和跟你表示說被告說
    車子是被告開走的，這是否當時你跟檢察官說的話？）是。
    」、「（檢察官問：紀文和有跟你表示過說，被告跟紀文和
    說車子是被告開走的嗎？）沒有。」、「（檢察官問：為何
    檢察官偵訊時跟今日所述不符？）可能當時檢察官講的時候
    我聽錯了。」、「（檢察官問：你問阿路的時候，有跟阿路
    說紀文和的車子被偷走了嗎？）沒有。」、「（檢察官問：
    為何你要問阿路？因為當時紀文和一直質疑我，我就說我會
    幫忙問。」、「（法官問：阿路有無跟你講說他是何時好像
    有看到被告開走紀文和的車？）阿路沒有跟我說時間。」等
    語（見本院卷第40頁反面至42頁），則依證人許振龍所述，
    證人許振龍未目睹上開車輛失竊經過，且證人紀文和並未向
    證人許振龍表示被告承認有將車開走之情，亦核與證人紀文
    和上開證述相符；另證人許振龍雖證述，有聽「阿路」表示
    上開車輛係被告開走，惟證人許振龍無法提供該「阿路」之
    真實姓名、年籍等相關資料以供本院查證，且其於偵查中及
    本院審理中所為之證述，亦有上述不符之處，其證詞是否可
    信，已有疑義。是證人許振龍之上開證述亦無法證明上開車
    輛究係何人竊取，證人許振龍復未親眼目睹，其證詞即難為
    被告不利之認定，自無從依其所述證明被告係竊取上開車輛
    之人。
  (四)又警察機關採驗上開自用小客車內手套檢體送驗，比對後核
    與被告DNA-STR 型別相符，此有桃園縣政府警察局大園分局
    刑案現場勘查報告、勘察採證同意書、刑案現場勘查紀錄表
    、刑事案件證物採驗紀錄表、現場勘查照片、內政部警政署
    刑事警察局100 年5 月17日刑醫字第100003 8129 號鑑定書
    在卷可稽，是在上開自小客車內遺留有被告DNA 之手套，此
    情已足認定。惟被告在本案失竊之前即曾經乘坐上開自小客
    車之事實，業經證人紀文和證述明確，則上開自用小客車內
    手套檢體留有被告DNA 之情，顯不能推斷被告有竊盜之情，
五、綜上所述，依公訴人所舉證據，既尚未達於通常一般人均不
    致有所懷疑，而得確信被告犯竊盜罪之程度，依「罪證有疑
    ，利於被告」之法則，即應為有利於被告之認定。此外，復
    查無其他積極證據足資證明被告有何竊盜犯行，既不能證明
    被告犯罪，揆諸前揭說明，依法應為無罪之諭知。
據上論斷，應依刑事訴訟法第301條第1項，判決如主文。
本案經檢察官戴瑞麒到庭執行職務。
中    華    民    國   100    年    12    月    30    日
                  刑事第八庭  法  官  王育珍
以上正本證明與原本無異。
如不服本判決應於收受判決後10日內向本院提出上訴書狀，並應
敘述具體理由。其未敘述上訴理由者，應於上訴期間屆滿後20日
內向本院補提理由書( 均須按他造當事人之人數附繕本) 「切勿
逕送上級法院」。
                              書記官  范升福
中    華    民    國   100    年    12    月    30    日